【裁判字號】    90,訴,57
【裁判日期】    900404
【裁判案由】    違反毒品危害防制條例
【裁判全文】
臺灣基隆地方法院刑事判決                              九十年度訴字第五七號
    公  訴  人  臺灣基隆地方法院檢察署檢察官
    被      告  甲○○
右列被告因違反毒品危害防制條例案件，經檢察官提起公訴（八十九年度毒偵字第二
四二四號），本院判決如左：
    主  文
甲○○施用第一級毒品，累犯，處有期徒刑拾月。
    事  實
一、甲○○前因違反肅清煙毒條例案件，經本院判處有徒刑四年六月確定，於民國八
    十三年間假釋出監，並於八十五年一月十二日假釋期滿執行完畢。另其前因施用
    第二級毒品安非他命案件，經觀察、勒戒後，認無繼續施用毒品之傾向，業經臺
    灣基隆地方法院檢察署檢察官於八十七年七月二十一日以八十七年度毒偵字第二
    五四五號為不起訴處分確定。詎其不知悛悔，復於八十九年九月十五日下午五時
    三十八分採尿前之二日內某時，在不詳地點施用第一級毒品海洛因一次，為警於
    八十九年九月十五日下午五時三十八分通知其採尿送驗，呈海洛因之嗎啡陽性反
    應，始悉上情。甲○○經依本院以八十九年毒聲字第二一七七號裁定送臺灣基隆
    看守所附設勒戒處所觀察、勒戒後，認有繼續施用毒品之傾向。
二、案經基隆市警察局第四分局報告臺灣基隆地方法院檢察署檢察官偵查起訴。
    理  由
一、訊據被告甲○○矢口否認有何施用第一級毒品海洛因之犯行，辯稱伊於採尿前曾
    因開刀施打麻醉藥云云。惟查，依毒品檢驗學上之常規，尿液毒品反應所使用之
    檢驗方法，對於受檢驗者是否確有施用毒品行為之判斷，在檢驗學常規上恆有絕
    對之影響。其以酵素免疫分析或薄層定性分析等方式為初步篩檢者，因具有相當
    程度偽陽性之可能，如另以氣（液）相層析、質譜分析等較具公信力之儀器為交
    叉確認，因出現偽陽性反應之機率極低，核足據為對涉嫌人不利之認定，此亦為
    邇來我國實務所是認。經查卷附臺灣檢驗科技股份有限公司八十九年九月二十六
    日編號ＣＺ00000000000號濫用藥物尿液檢驗報告，採用之檢驗方法
    為初步檢驗（酵素免疫分析法）及確認檢驗（氣相層析質譜儀法）二者並行，檢
    驗結果呈海洛因之嗎啡陽性反應（由於海洛因在人體內會代謝成嗎啡，因此涉嫌
    海洛因之吸食者，係檢驗其尿液中之嗎啡反應）；嗣經本院依職權將被告尿液檢
    體送法務部調查局複驗，經由螢光偏極免疫分析法之篩驗及氣相層析質譜儀分析
    法之確認，檢驗結果亦呈海洛因之嗎啡陽性反應，此有該局九十年三月十二日
    陸(一)字第九○○一二三四六號檢驗通知書一紙在卷可佐，依此記載所示，其所進
    行者已包括初步篩檢及確認檢驗等過程，因出現偽陽性反應之機率極低，堪可認
    定被告確有施用第一級毒品海洛因之行為無訛，被告空言否認，尚無足採。次查
    ，依現有文獻資料所示，海洛因經注射入人體後，百分之八十以上於二十四小時
    內自尿中排出，至於毒品成分檢出與其投與量、個人體質及檢測儀器之精密度有
    關，此有卷附行政院衛生署藥物食品檢驗局八十年十月十四日藥檢壹字第○五
    三四二○號函可佐，參以上開資料顯示仍有百分之二十可能於施用後二十四小時
    後仍可檢出，是本院認定被告於八十九年九月十五日下午五時三十八分採尿前二
    日內某時施用第一級毒品海洛因。另查被告曾因施用毒品經裁定送觀察、勒戒，
    認無繼續施用毒品傾向，經檢察官不起訴處分，此有不起訴書處分書影本一紙存
    卷可按。另被告經本院裁定送觀察、勒戒後，經臺灣基隆看守所附設觀察勒戒處
    所判定其人格特質十四分、臨床徵候五十分、行為表現○分，合計六十四分，輔
    以施用第一級毒品，綜合判斷其有繼續施用毒品傾向，亦有該所八十九年十二月
    二十九日基所戒字第○二九一九號函附之有無繼續施用毒品傾向證明書一紙在卷
    可參，本件事證明確，被告犯行堪可認定，應依法論科。
二、按海洛因係第一級毒品，毒品危害防制條例第二條第二項第一款定有明文。查被
    告於右揭時、地，非法施用第一級毒品海洛因，核其所為，係犯毒品危害防制條
    例第十條第一項之施用第一級毒品罪。次查被告前曾受如事實欄所載有期徒刑之
    執行，此有本院被告全國前案紀錄表附卷可考，其於有期徒刑執行完畢後五年以
    內，再犯本件最重本刑為有期徒刑以上之刑之罪，為累犯，應加重其刑。爰審酌
    被告多次施用毒品，毫無決心加以戒除，此雖屬個人自殘行為，然考量被告犯後
    猶飾詞否認犯行，缺乏法治觀念，顯見被告缺乏自制能力，易受外界影響，亟需
    較長時間與原有生活環境隔離等一切情狀，量處如主文所示之刑，以示儆懲。
據上論斷，依刑事訴訟法第二百九十九條第一項前段，毒品危害防制條例第十條第一
項，刑法第十一條前段、第四十七條，判決如主文。
本案經檢察官黃士元到庭執行職務。
中      華      民      國    九十      年      四      月      四      日
                                  臺灣基隆地方法院刑事第二庭
                                      審判長法  官  邱 志 平
                                            法  官  陳 培 仁
                                            法  官  楊 皓 清
右正本證明與原本無異。
對於本件判決如有不服，應於收受送達後十日內，向本院提出上訴書狀，上訴於臺灣
高等法院，並按他造當事人之人數附具繕本。
                                            書記官  邱 李 和
中      華      民      國    九十      年      四      月      六      日
附錄論罪法條
毒品危害防制條例第十條第一項：
施用第一級毒品者，處六月以上五年以下有期徒刑。


司法院資訊處製作；財團法人民間司法改革基金會備份。
